臺北高等行政法院判決　　　　　　　　　　　　　　　九十年度訴字第六○五二號
　　　　　　　　　　　　　　　.
　　原　　　告　甲○○
　　被　　　告　桃園縣政府
　　代　表　人　乙○○縣長）.
　　訴訟代理人　丁○○
　　　　　　　　丙○○
右當事人間因違反電子遊戲場業管理條例事件，原告不服經濟部中華民國九十年九月
七日經（九○）訴字第○九○○六三二一五八○號訴願決定，提起行政訴訟。本院判
決如左：
　　主  文
訴願決定及原處分均撤銷。
訴訟費用由被告負擔。
　　事  實
一、事實概要：原告原申准於桃園縣蘆竹鄉○○村○○路二五四號一樓開設「野馬電
    子遊藝場」，領有被告核發之桃商登字第○八八○二六五六號營利事業登記證，
    其上所載營業項目為「遊樂電玩之經營（賭博性及教育部公告查禁之電玩除外）
    」，於民國（以下同）九十年一月十五日被桃園縣警察局大園分局查獲該遊藝場
    有涉及賭博行為，現場並扣得跑馬台八人座一台、滿貫大亨五台、水果盤六台、
    雙魚座三十台及賭資新台幣（以下同）六五二○○元。全案經被告所屬桃園縣警
    察局大園分局依賭博罪嫌移送臺灣桃園地方法院檢察署偵辦在案，該分局並以九
    十年一月三十一日園警分行字第○一八六號函請被告所屬建設局依權責查處，被
    告乃以原告經營之電子遊戲場涉及賭博行為，違反電子遊戲場業管理條例第十七
    條第一項第六款規定，爰依同條例第三十一條前段規定，於九十年二月五日以九
    十府建商字第○六○六二七號處分書，處原告罰鍰二百五十萬元，並命其立即停
    止營業。原告不服，訴經訴願決定機關以九十年六月十二日經（九○）訴字第○
    九○○六三一三○○○號訴願決定書撤銷原處分。被告機關重為裁處，於九十年
    六月十九日以九十府建商字第一一六四三四號處分書，處原告罰鍰二百四十萬元
    ，並命立即停止營業。原告不服，復提起訴願，遭決定駁回，遂向本院提起行政
    訴訟。
二、兩造聲明：
　(一)原告聲明：訴願決定及原處分均撤銷。
  (二)被告聲明：駁回原告之訴。
三、兩造之爭點：
    被告以原告經營之電子遊戲場業，為桃園縣警察局大園分局當場查獲涉及賭博之
    情事，並經台灣桃園地方法院檢察署檢察官起訴在案，據以為原處分；惟原告主
    張此部分已經法院判決無罪確定在案，是以原處分違法，是否有理？
甲、原告主張：
  (一)按「經營電子遊戲場業者，不得有涉及賭博、妨害風化或其他犯罪行為。」為電
    子遊戲場業管理條例第十七條第一項第六款所明定。又「違反第十七條第一項第
    六款規定者，處負責人新臺幣五十萬元以上二百五十萬元以下罰鍰，並令其停業
    。經法院判決有罪確定者，撤銷其公司或營利事業之登記或部分登記事項。」復
    為同條例第三十一條所規定。
  (二)次按行政機關行使裁量權，不得逾越法定之裁量範圍並應符合法規授權之目的，
    為行政程序法第十條所明定。詎被告機關裁量怠惰，構成「裁量權行使之瑕疵」
    ，顯屬同法第一百十一條第七款規定之「重大明顯之瑕疵」，茲說明如下：
    1.依被告機關之「電子遊戲場業違規營業罰鍰標準」，第一次被查獲裁罰二百四
      十萬元，第二次被查獲裁罰二百五十萬元，然而事實上若被查獲一次，便已被
      勒令停業，那有機會再次被查獲罰以二百五十萬元？何況每家電子遊戲場規模
      大小不同，處罰一樣重，亦有違行政法之比例原則；矧被查獲與客人私下購買
      代幣之劉玉樹，並非本店員工，因其常在本店出入，致被誤認係員工，被告機
      關未詳查，自屬有誤。
    2.按電子遊戲場業管理條例第三十一條前段，係規定若原告之遊戲場涉及賭博行
      為時，主管機關可處負責人即原告五十萬元以上二百五十萬元以下之罰鍰。被
      告機關據此規定，對違反者一律處以最高額二百五十萬元，嗣被處罰之業者不
      服，紛紛提出訴願後，才由經濟部在訴願決定書中以逕行科罰二百五十萬元並
      不適當為由，要求被告機關另為適當之處分；不料被告機關並未做任何實質之
      改變，只是把科罰金額從「一律二百五十萬元」降為「一律二百四十萬元」。
      查被告機關既被上開條例授權對罰鍰之多寡有自由裁量之權，原本得依其裁量
      而為行使，但此種裁量權之行使，應公正合理、善意而且僅為正當目的行使，
      並與法規授權裁量的精神及內容相符；倘其行政裁量流於恣意，而顯然欠缺合
      理性時，即有裁量瑕疵。本件被告機關故意不行使其裁量權，即屬「怠惰裁量
      」，是原處分顯有違法不當。
  (三)又查警察機關雖認定原告涉及賭博案，惟此部分已經法院判決無罪確定在案；而
    被告機關不待司法機關之認定，片面認定「罪證明確」，科處原告鉅額罰鍰二百
    四十萬元並勒令停業，此種構成要件事實存在與否，尚未調查清楚前所做之處分
    ，尤難謂適法。又此一處分顯對原告之權利造成重大損害，依行政程序法第一百
    零二條規定，行政機關作成限制或剝奪人民自由或權利之行政處分前，應予原告
    陳述意見之機會，被告機關卻未給予原告陳述之機會，是以原處分顯然違法。為
    此狀請判決如訴之聲明。
乙、被告主張：
  (一)按「經營電子遊戲場業者，不得有涉及賭博、妨害風化或其他犯罪行為。」為電
    子遊戲場業管理條例第十七條第一項第六款所明定。又「違反第十七條第一項第
    六款規定者，處負責人新臺幣五十萬元以上二百五十萬元以下罰鍰，並令其停業
    。經法院判決有罪確定者，撤銷其公司或營利事業之登記或部分登記事項。」復
    為同條例第三十一條所規定。稽其規範目的，一則在對違反禁止義務之電子遊戲
    場業之負責人課以怠於防範或監督之行政罰鍰責任；另則對於違反行政義務的業
    者（無論是公司或商業組織）為命令停業處分，以懲罰其不法營業，並防止違規
    情事再犯，藉以收管制行政秩序之目的。被告以原告於桃園縣蘆竹鄉○○路二五
    四號一樓開設之「野馬電子遊戲場」，供不特定人從事賭博行為，於九十年一月
    十五日為被告所屬桃園縣警察局大園分局當場查獲涉及賭博之情事，並經台灣桃
    園地方法院檢察署檢察官起訴在案（九十年度偵字第一八○九、一一三六一號）
    。原告涉及賭博行為既該當於上開條款之適用，且有經濟部八十九年九月一日經
    （八九）商字第八九二一六一二七號函暨經濟部八十九年六月二日經（八九）商
    字第八九○一三九四○號函釋在案。
  (二)被告九十年四月三日修正之「電子遊戲場業違規營業罰鍰金額標準」係經被告邀
    集相關單位，按「電子遊戲場業管理條例」及該行業於本（桃園）縣營業情形（
    絕大多數之商號均涉有賭博行為之紀錄）所修訂，罰鍰部分第一次違規以二百四
    十萬元，第二次以後以最高額罰鍰處分，是為遏止不肖業者以合法登記從事賭博
    行為之必要手段（並未逾越法令權限）。賭博為一違規行為，難以個案分別具體
    認定，如同交通號誌為交通管理之必要措施，駕駛人闖紅燈之違規行為，已嚴重
    侵犯到大眾行車安全及增加社會成本，難道該違規行為人得要求交通警察以行為
    時之「車速」、「車輛大小」等為違規裁量之標準？是原告訴稱被告未依個案分
    別具體認定，有「裁量怠惰」及違反「比例原則」情事，容有誤解。徵諸首揭法
    令規定及前開說明，原處分洵無違誤，原告之訴無理由，爰請予以駁回。
　　理  由
壹、程序方面：
    本件被告之代表人於九十一年一月二十日，已由許應深變更為乙○○，被告聲請
    依行政訴訟法第一百八十六條準用民事訴訟法第一百七十六條之規定，由乙○○
    承受訴訟，核無不合，應予准許。
貳、實體方面：
一、按「經營電子遊戲場業者，不得有涉及賭博、妨害風化或其他犯罪行為。」為電
    子遊戲場業管理條例第十七條第一項第六款所明定。又「違反第十七條第一項第
    六款規定者，處負責人新臺幣五十萬元以上二百五十萬元以下罰鍰，並令其停業
    。經法院判決有罪確定者，撤銷其公司或營利事業之登記或部分登記事項。」復
    為同條例第三十一條所規定。
二、查原告開設之「野馬電子遊藝場」領有「遊樂電玩之經營」之營利事業登記證，
    以原告經營之電子遊戲場涉及賭博行為，被告機關以原告違反電子遊戲場業管理
    條例第十七條第一項第六款規定，依同條例第三十一條前段規定，乃處原告罰鍰
    二百四十萬元，並命其立即停止營業之處分；被告機關無非係以桃園縣警察局大
    園分局九十年一月三十一日園警分行字第○一八六號函送之九十年一月十六日園
    警分行字第○一二○號刑事案件報告，其中所載：「‧‧將在場員工劉玉樹、張
    林賢、楊念蓁及賭客黃銘南、郭武宗、李德增、陳炫印、曾建聰等八嫌帶案偵辦
    ，‧‧，在場內以現金向賭客購回等值代幣之犯行為員警當場查獲，‧‧」等語
    為據，其論事用法，固非無據。惟查：依上劉玉樹、黃銘南、郭武宗、李德增、
    陳炫印、曾建聰等台灣桃園地方法院審理中，固坦承有於九十年一月十五日在原
    告店內把玩電動機具，而劉玉樹、黃銘南、曾建聰等人亦坦承有互相以現金換取
    代幣之情事，然渠等均否認有賭博之犯行；況本件刑事部分，原告及其員工和在
    場之人，台灣桃園地方法院以檢察官所起訴犯罪事實不能證明，而將所起訴之被
    告，全部諭知無罪確定，有台灣桃園地方法院九十年度易字第一九三七號及台灣
    高等法院九十一年度上易字第一五九三號刑事判決書等影本各一份在卷足憑。
三、綜上所述，原處分認定原告涉及賭博犯罪行為，既經法院判決無罪確定；原告據
    以指摘被告機關不待司法機關之認定，即認定「罪證明確」，而予以科處原告罰
    鍰二百四十萬元並勒令停業，於法不合，尚非無據。則原處分既有違誤之處，訴
    願決定未予糾正，亦非妥適，原告訴請撤銷，即屬有理，爰由本院予以撤銷。
據上論結，本件原告之訴為有理由，爰依行政訴訟法第九十八條第三項前段，判決如
主文。
中　　　華　　　民　　　國　　九十一　　年　　 十一 　　月　　二十八　　日
                        臺 北 高 等 行 政 法 院  第七庭
                                       審 判 長  法  官  鄭小康
                                                 法  官  林金本
                                                 法  官  黃秋鴻
右為正本係照原本作成。
如不服本判決，應於送達後二十日內，向本院提出上訴狀並表明上訴理由，如於本判
決宣示後送達前提起上訴者，應於判決送達後二十日內補提上訴理由書（須按他造人
數附繕本）。
中　　　華　　　民　　　國　　九十一　　年　　 十二 　　月　　　四　　　日
　　　　　　　　　　　　　　　　　　　　         書記官　黃瑞芬
